臺灣臺北地方法院交通事件裁定　　　 96年度交聲字第893號
原處分機關　交通部公路總局臺北區監理所板橋監理站
受 處分 人　甲○○
即 異議 人
上列受處分人因違反道路交通管理處罰條例案件，對於交通部公
路總局臺北區監理所板橋監理站民國九十六年七月十一日板監裁
字裁41-1AA000881號等四十筆裁決書 (原處分案號：北市交停字
第1AA000881號等四十筆)聲明異議，本院裁定如下：
    主  文
原處分均撤銷。
甲○○均不罰。
    理  由
一、按違反本條例之行為，自行為成立之日起；行為有連續或繼
    續之狀態者，自行為終了之日起，逾三個月不得舉發，道路
    交通管理處罰條例第九十條前段定有明文。揆諸其立法目的
    在避免法律關係遲不確定致生法秩序不安定之結果，並同時
    保障人民權益。又依據道路交通管理處罰條例第九十二條第
    三項規定授權訂定之違反道路交通管理事件統一裁罰基準及
    處理細則第五條明定：「處理違反道路交通管理事件，有關
    文書送達之程序，依行政程序法之規定」，同細則第十一條
    第一項第四款復規定：「行為人有本條例之情形者，應填製
    舉發違反道路交通管理事件通知單，並於被通知人欄予以勾
    記，其通知聯依下列規定辦理：三、逕行舉發者，應按已查
    明之資料填註車牌號碼、車輛種類、車主姓名或地址，並於
    通知單上方空白處加註逕行舉發之文字後，由舉發機關送達
    被通知人」。亦明文規定逕行舉發之違反道路交通管理事件
    通知單應送達於被通知人，且其送達程序應依行政程序法規
    定行之。次按公法上有特定相對人之意思表示或意思通知，
    除法律有特別規定者外，在非對話為之者，應以達到相對人
    時生效，所謂達到，乃在使相對人居於可得瞭解之狀態為已
    足，此在法理上應為當然之解釋，有行政法院六十八年度判
    字第八三八號裁判意旨可資參照。又民國八十八年二月三日
    公布、九十年一月一日施行之行政程序法，就行政機關所為
    有特定相對人之書面行政處分或行政行為之送達，於第六十
    七條至第九十一條定有明文規定，同法第一百一十條第一項
    復訂明：「書面之行政處分自送達相對人及已知之利害關係
    人起；書面以外之行政處分自以其他適當方法通知或使其知
    悉時起，依送達、通知或使知悉之內容對其發生效力」。前
    揭違反道路交通管理事件統一裁罰基準及處理細則第五條既
    有如上所述之明文規定，且交通裁罰事件中相關行政機關所
    為之行政行為，並非屬行政程序法第三條第一項、第二項所
    列舉之得排除行政程序法適用之行政機關或行政行為，而交
    通違規行為之舉發在性質上復屬公法上有相對人之書面意思
    通知，故自應適用行政程序送達之規定，並依前開行政法院
    判決之見解及行政程序法第一百一十條第一項之規定，以書
    面之舉發通知依行政程序法之規定送達於受通知人時，始完
    成舉發程序而發生效力，合先敘明。
二、本件原處分機關交通部公路總局臺北區監理所板橋監理站認
    異議人即受處分人甲○○係車號QWC-177號輕型機車（下稱
    系爭機車）之實際使用人，其自九十三年十月十一日上午十
    時許至九十四年十一月二十八日上午九時二十分許止，因多
    次在臺北市○○○路○段六三號設有禁止停車標誌之處所停
    車，經原舉發機關即臺北市政府交通局以北市交停字第1AA0
    00881號等四十筆舉發違反道路交通管理事件通知書，逕行
    舉發系爭機車登記所有人即異議人之前妻鍾美瑛有違反道路
    管理處罰條例第五十六條第一項第四款之交通違規情事，案
    移伊機關處理，經鍾美瑛分於九十六年三月十六日、同年五
    月四日向伊提出申訴，並依同條例第八十五條及違反道路交
    通管理事件統一裁罰基準及處理細則第三十六條規定，將上
    開四十筆交通違規事件歸責於實際使用人即異議人甲○○，
    經原舉發機關查證之結果，認前揭交通違規事件均屬實在，
    並無證據證明係遭他人移置而造成違規行為，且舉發違反道
    路交通管理事件通知書及採證照片，均已依車籍地址以掛號
    郵寄寄發，依行政程序完成郵政寄存送達在案，伊遂以板監
    違字第裁41-1AA000881號等四十筆裁決書裁決之，異議人聲
    明不服，遂提起本案異議。
三、異議人異議意旨略以：其於八十九年間與前妻鍾美瑛離婚後
    ，仍留用鍾女名下未過戶之系爭機車使用，惟該機車於九十
    二年間遭同事借走後，該同事即下落不明亦未歸還車輛，後
    於九十六年間經前妻告知有本件交通違規事件共四十筆，才
    知系爭機車因違規停放於臺北市○○○路○段六三號前遭罰
    ，惟系爭機車於九十二年間即下落不明，卻遲至九十三年間
    始遭原舉發機關處罰，應係該機車合法停於停車格內，日久
    遭人移出所致；且該機車於前後四百一十二天之間遭同一人
    員、同一地點，以同一違規事實開立共四十張罰單，實有違
    常理，不禁使人懷疑該開單之人是否有造業績之可能；又其
    與前妻離婚後前妻多次遷移戶籍之故，其始陰錯陽差未收受
    本件之違規通知單，是其縱使有疏失，然並無置之不理之情
    事等情，盼法官給予其補救改過之機會等語。
四、經查，本件系爭車輛自九十三年十月十一日上午十時許至九
    十四年十一月二十八日上午九時二十分許止，因多次在臺北
    市○○○路○段六三號設有禁止停車標誌之處所違規停車，
    為原舉發機關即臺北市政府交通局依法自九十三年十月十八
    日起至九十四年十二月五日止掣單舉發北市交停字第1AA000
    881號等四十筆舉發違反道路交通管理事件通知書，並自九
    十三年十二月一日至九十五年一月九日陸續送達至系爭機車
    登記所有人鍾美瑛之車籍地址臺北縣新店市○○路○段18巷
    6號4樓，而前揭四十筆舉發違反交通管理事件通知書均寄存
    新店寶橋郵局等情，雖有臺北市政府交通局舉發違反道路交
    通管理事件通知書、採證照片及臺北市政府交通局送達證書
    各四十紙附卷可稽。惟行政程序法第七十四條所規定之寄存
    送達，係以不能依同法第七十二條向應受送達人之住、居所
    、事務所、營業所會晤處所或應受送達人之就業處所為送達
    ，或不能依同法第七十三條第一、二項於應受達處所不獲會
    晤應受送達人時，得將文書賦予有辨別事理能力之同居人、
    受僱人或應受送達處所之接收郵件人員時為補充送達，抑或
    是不能依同法第七十三條第三項之規定為留置送達時，始得
    為之，並因而發生合法之送達效力，此由行政程序法第七十
    四條之條文意旨即可知悉。本件系爭機車之登記所有人鍾美
    瑛雖不否認該機車之車籍地址係於臺北縣新店市○○路○段
    18巷6號4樓，然其於八十九年八月二十九日與異議人甲○○
    離婚後，已於同年九月二十一日自前揭寶元路址遷出至臺北
    縣中和市○○街71巷6之1號居住，並於九十二年三月五日再
    度遷出至臺北縣板橋市○○路201巷21號居住一節，有卷附
    鍾美瑛九十六年三月十六日交通違規申訴書所附其全戶戶籍
    謄本一份可資佐證，原舉發機關不察，未查明鍾美瑛之戶籍
    地是否變更，卻自九十三年十二月一日至九十五年一月九日
    止，逕將前揭四十筆舉發違反道路交通管理事件通知書陸續
    送達至鍾美瑛之車籍地址臺北縣新店市○○路○段18巷6號4
    樓，並寄存於新店寶橋郵局，依前揭法條之意旨，即不符合
    寄存送達之規定，送達均不合法，且依行政程序法第一百一
    十條第一項之規定，其前揭舉發通知均因未送達於受通知人
    ，自未完成舉發程序而不發生舉發效力。而原處分機關遲至
    九十六年初始就前揭交通違規事件逕行裁決並依戶籍址通知
    鍾美瑛，再由鍾美瑛處得知異議人甲○○為系爭機車之實際
    使用人，並據以為受處分人而為裁決，有鍾美瑛之交通違規
    申訴書一份在卷可參，則本件原舉發機關對受處分人掣單舉
    發並送達之日期均已逾三個月之法定舉發期限，揆諸前開規
    定，已不得舉發，原處分機關仍以道路交通管理處罰條例第
    五十六條第一項第四款之規定，裁處異議人就上開四十筆交
    通違規事件均罰以罰鍰新臺幣六百元，合計共二萬四千元，
    即有未洽，本件異議人以前揭理由提出異議固屬無據，惟原
    處分既有不當，自應由本院將原處分撤銷，並均為異議人不
    罰之諭知，以資適法。
五、據上論斷，應依道路交通案件處理辦法第二十條前段，裁定
    如主文。
中     華     民    國    96    年    10    月    8   日
              臺灣臺北地方法院交通法庭
                    法  官  劉秀君
上正本證明與原本無異。
如不服本裁定，應於裁定送達後5日內向本院提出抗告狀。
                    書記官  吳俊龍
中     華     民    國    96    年    10    月    8   日
